臺灣高等法院刑事判決
109年度上易字第1959號
上  訴  人  
即  被  告  吳家瑜


選任辯護人  陸詩雅律師(法扶律師)          
上列上訴人因竊盜案件，不服臺灣新北地方法院109年度審易字
第1344號，中華民國109年8月11日第一審判決（起訴案號：臺灣
新北地方檢察署109年度偵字第17500號），提起上訴，本院判決
如下：
    主  文
上訴駁回。
吳家瑜緩刑貳年。
    犯罪事實
一、吳家瑜意圖為自己不法之所有，基於竊盜之犯意，於民國10
    9年4月20日12時許，在址設新北市○○區○○街000號之家樂福
    蘆洲店賣場内，趁店員疏於注意之際，徒手竊取店内貨架陳
    列販售、由蔡麗珍管領之K-ONE文具商品(剪刀)後，復接續
    持前開客觀上足對人之生命、身體、安全構成威脅，具有危
    險性可供兇器使用之剪刀1把，竊取如附表所示之商品，並
    以該把剪刀剪下商品之標籤或用手摳掉商品條碼，將前揭商
    品藏放於隨身之側背袋或紅色垃圾袋内，僅結帳部分商品即
    行離去。嗣經安全課經理蔡麗珍發覺吳家瑜行為怪異，而當
    場查獲並報警處理，且扣得如附表所示之商品(合計價值新
    臺幣【下同】2,682元，已發還蔡麗珍），始悉上情。
二、案經蔡麗珍訴由新北市政府警察局三重分局報告臺灣新北地
    方檢察署檢察官偵查起訴。
    理  由
一、本判決所引用被告以外之人於審判外之陳述，雖屬傳聞證據
    ，然被告吳家瑜（下稱被告）、辯護人及檢察官於本院時對
    於該等證據均稱同意法院做為證據使用、沒有意見而未爭執
    證據能力（見本院卷第61頁），且迄至言詞辯論終結前，被
    告、辯護人及檢察官均未聲明異議，本院復審酌各該證據作
    成時之情況，尚無違法不當及證明力明顯過低之瑕疵，認為
    以之作為證據應屬適當，揆諸刑事訴訟法第159條之5第1項
    規定，均有證據能力。又本判決其他引用資以認定事實所憑
    之非供述證據，並無證據證明係公務員違背法定程序所取得
    ，依刑事訴訟法第158條之4反面解釋，亦有證據能力。
二、認定事實之依據及理由：
　  上開犯罪事實，業據被告於原審及本院審理時均坦承不諱（
    原審卷第50頁、本院卷第64頁），核與證人蔡麗珍於警詢所
    為證述相符（偵查卷第19至21頁），並有新北市政府警察局
    三重分局扣押筆錄、扣押物品目錄表、扣押物品收據、贓物
    認領保管單、監視器畫面翻拍照片、遭竊物品照片、家樂福
    電子發票證明聯暨交易明細（重印）、監視器影像光碟、本
    院勘驗筆錄等在卷可參（偵查卷第29至49頁、第51頁、本院
    卷第60頁），足認被告上開任意性自白與事實相符，堪以採
    信。本案事證明確，被告所為之加重竊盜犯行，已堪認定，
    應依法論科。
三、論罪：
　㈠按刑法第321條第1項第3款之攜帶兇器竊盜罪，係以行為攜帶
    兇器竊盜為其加重條件，此所謂兇器，其種類並無限制，凡
    客觀上足對人之生命、身體、安全構成威脅，具有危險性之
    兇器均屬之，且只須行竊時攜帶此種具有危險性之兇器為已
    足，並不以攜帶之初有行兇之意圖為必要（最高法院62年台
    上字第2489號刑事判例、70年台上字第1613號刑事判例、79
    年台上字第5253號刑事判例意旨參照）。申言之，立法者特
    別以「攜帶兇器」作為竊盜罪之加重要件，係為避免竊盜行
    為人在行竊之時因所攜帶可作為武器使用之物品，而使被害
    人或其他人有受生命或身體嚴重侵害之高度風險，也就是要
    藉由本款達到保護被害人人身安全之規範目的。以此而論，
    只要是在一般情形下可作為攻擊或防衛之武器使用，且足以
    對人類生命或身體產生嚴重危害之危險性工具，立法者即禁
    止竊盜行為人攜帶至行竊現場，而屬本款所稱之「兇器」；
    至於行為人事實上有無使用該工具侵害他人人身安全、主觀
    上是否有藉由該工具傷害他人人身安全之故意或意圖，則非
    所問。經查，被告於店內竊取之剪刀1把，全長21公分、刀
    刃部位為11公分、刀柄部分為10公分，刀鋒銳利沒有生鏽，
    前端尖銳，此經本院勘驗明確（本院卷第60頁），足認上開
    物品在客觀上足對人之生命、身體、安全構成威脅，自屬刑
    法第321條第1項第3款所稱之「兇器」。
　㈡是核被告所為，係犯刑法第321條第1項第3款之攜帶兇器竊盜
    罪。公訴意旨認被告上開犯行係犯同法第320條第1項之竊盜
    罪，容有未洽，惟二者基本社會事實仍屬相同，起訴法條應
    予變更。
四、維持原判決及駁回上訴之理由：
　㈠原審依前揭事證，而適用刑法第321條第1項第3款之規定，並
    說明審酌被告不思循正當途徑賺取所需，所為損害他人財產
    法益，亦危及社會治安，兼衡其高職肄業之智識程度、辯護
    意旨所陳之身心及家庭狀況、工作能力、犯罪之動機、目的
    、手段，竊得財物均已發還告訴人，及於犯罪後坦承犯行，
    犯後態度尚可等一切情狀，判處有期徒刑6月，如易科罰金
    ，以1,000元折算1日；並說明被告竊得如附表所示之物，屬
    被告本件竊盜犯行之犯罪所得，均已發還告訴人，有贓物認
    領保管單在卷可佐，依刑法第38條之1第5項規定，毋庸宣告
    沒收或追徵。經核原判決認事用法洵無違誤，量刑亦屬妥適
    ，應予維持。
　㈡被告上訴意旨主張其於賣場取得之剪刀是否足對人之生命、
    身體、安全構成威脅，原審未實際調查，而論被告加重竊盜
    ，實感不服；本案犯行應適用刑法第59條減輕其刑之規定云
    云，惟查：⒈被告自承先從置物架上拿取剪刀，用剪刀將商
    品標籤剪下，然後把物品放入黑色包包及紅色垃圾袋內、該
    把剪刀為K-ONE剪刀等語（偵查卷第70頁、本院卷第60頁）
    。且該把剪刀客觀上足對人之生命、身體、安全構成威脅，
    自屬兇器無訛，已如前述。被告僅以原審未實際調查剪刀屬
    性置論，並非可採；⒉次查刑法第59條酌量減輕其刑之規定
    ，必其犯罪之情狀顯可憫恕者，認科以法定最低刑度仍嫌過
    重者，始得為之。而所謂「犯罪之情狀顯可憫恕」，必須犯
    罪另有特殊之原因與環境等情，而在客觀上足以引起一般同
    情，認為即予宣告法定最低度刑期猶嫌過重者而言。至同法
    第57條規定，科刑時應審酌一切情狀，尤應注意左列事項（
    共10款）為科刑重輕之標準，兩條適用上固有區別，惟所謂
    「犯罪之情狀」與「一切情形」云云，並非有截然不同之領
    域，於裁判上酌減其刑時，應就犯罪一切情狀（包括第57條
    所列舉之10款事項），予以全盤考量，審酌其犯罪有無可憫
    恕之事由（即判例所稱有特殊之原因與環境等等，在客觀上
    足以引起一般同情，以及宣告法定低度刑，是否猶嫌過重）
    ，以為判斷。故適用第59條酌量減輕其刑時，並不排除第57
    條所列舉10款事由之審酌（最高法院70年度第6次刑事庭會
    議決議意旨參照）。本案被告雖表示係因丟失購買金錢之故
    ，因家庭經濟因素而竊取物品云云，然被告所竊得如附表所
    示物品中，並非全為供生活所需之必要物資，是其行為之原
    因與環境等情，客觀上實無可取足憐、情輕法重、足以引起
    一般同情而顯可憫恕之處。至其智識程度、生活狀況、犯罪
    後坦承犯行之態度等情，俱屬刑法第57條所列法定刑內科刑
    輕重之標準，縱予審酌，仍難謂其本案犯罪有何「特殊之原
    因與環境」、在客觀上足以引起一般同情、宣告法定最低度
    刑猶嫌過重，自無適用同法第59條規定酌減其刑之餘地。是
    被告此部分上訴意旨，均無理由，應予駁回。
五、緩刑之宣告：
　㈠緩刑係附隨於有罪判決的非機構式之刑事處遇，主要目的在
    達成受有罪判決之人，在社會中重新社會化之人格重建功能
    。再者，緩刑制度首重再犯罪的預防，唯有對受判決人本身
    有充分瞭解，例如依犯罪行為人之過去生涯，可知其所曾接
    受的教育，從犯罪的狀態瞭解行為人的行為動機、目的，從
    犯後態度推知行為人對自身行為的看法，從其生活狀況與環
    境推測其將來的發展等，才能判斷其在緩刑期間與之後的生
    活中是否會再犯罪，即藉由前述各種因素對犯罪行為人為整
    體評價，作為法院判斷該行為人是否適宜被宣告緩刑，以及
    進一步依據個案情況決定緩刑期間之短長，及所應採取的積
    極協助措施，並將之作為緩刑宣告的負擔或條件（最高法院
    101年度台上字第5586號判決同此見解）。又有關於是否宣
    告緩刑，法院除需考量本案犯罪情節是否重大外，亦應考量
    與行為人屬性有關之一般情狀，即審酌行為人有無更生可能
    性、作為非機構式之刑事處遇替代措施有效性、及短期自由
    刑所可能產生負面效果等因素綜合評估。
　㈡查，被告未曾因故意犯罪而受有期徒刑之宣告，有本院被告
    前案紀錄表1 份在卷可按。其因一時短於思慮犯罪，致罹刑
    典，所竊得之物品價值不高，且告訴人亦已取回失竊物品，
    被告復與告訴人達成和解，告訴人並表示尊重法院的決定，
    有和解可給予被告機會，有本院審判筆錄附卷可參（本院卷
    第61頁、第66頁），是認以暫不執行其刑為當，爰依刑法第
    74條第1 項第1 款之規定，諭知緩刑2 年。
據上論斷，應依刑事訴訟法第368條，判決如主文。
本案經檢察官黃孟珊提起公訴，檢察官曾文鐘到庭執行職務。
中　　華　　民　　國　　109 　年　　11　　月　　30　　日
                  刑事第十三庭審判長法  官  王國棟
                                    法  官  曹馨方
                                    法  官　呂煜仁
以上正本證明與原本無異。
不得上訴。
                                    書記官　林廷佳
中　　華　　民　　國　　109 　年　　11　　月　　30　　日
附錄：本案論罪科刑法條全文
中華民國刑法第321條
犯前條第 1 項、第 2 項之罪而有下列情形之一者，處 6 月以
上 5 年以下有期徒刑，得併科 50 萬元以下罰金：
一、侵入住宅或有人居住之建築物、船艦或隱匿其內而犯之。
二、毀越門窗、牆垣或其他安全設備而犯之。
三、攜帶兇器而犯之。
四、結夥三人以上而犯之。
五、乘火災、水災或其他災害之際而犯之。
六、在車站、港埠、航空站或其他供水、陸、空公眾運輸之舟、
    車、航空機內而犯之。前項之未遂犯罰之。
附表
編號 商品名稱 數量 價格（新台幣） 1 草木更替瓶 2瓶 118元 2 魔術靈馬桶清潔劑補充瓶 1瓶 59元 3 茶樹莊園洗手慕斯 1瓶 159元 4 竹萃護手霜 1瓶 129元 5 零毛孔極淨卸乳 1瓶 350元 6 舒酸定強化琺瑯質清新牙膏 1條 147元 7 德恩奈幸運星牙刷(4支裝) 2包 270元 8 金莎巧克力(3入裝) 3包 96元 9 雪坊桑葚果醬 2瓶 660元 10 文明開化來了(書籍) 1本 305元 11 K-ONE文具商品(剪刀) 1支 49元 12 黑豚松坂肉厚片 1包 340元 總計 2,682元